【裁判字號】    97,交聲,1131
【裁判日期】    970930
【裁判案由】    聲明異議
【裁判全文】
臺灣彰化地方法院交通事件裁定        97年度交聲字第1131號
原處分機關  交通部公路總局臺中區監理所彰化監理站
異  議  人
即受處分人  甲○○
上列受處分人因違反道路交通管理處罰條例案件，對於交通部公
路總局臺中區監理所彰化監理站民國97年7 月30日所為之處分（
彰監四字第裁64─Z00000000 號裁決書），聲明異議，本院裁定
如下：
    主  文
異議駁回。
    理  由
一、聲明異議意旨以：異議人甲○○於民國97年6 月8 日上午11
    時30分，駕駛車牌號碼3007—JZ號自用小客車行經臺76線東
    西向快速公路東向25公里處，經警方以其駕車時速105 公里
    ，超過該路段之最高速限即時速90公里，超速15公里，當場
    攔停舉發超速違規，然因警方雷達測速器材未具照相功能，
    致無法提供採證照片，且無其他證明資料，僅依員警口頭之
    詞即認定其有違規超速之行為，警方顯有濫用權力之嫌，交
    通部公路總局臺中區監理所彰化監理站97年7 月30日所為之
    處分（彰監四字第裁64─Z00000000 號裁決書），於法不合
    ，爰依法聲明異議，請求撤銷原處分云云。
二、按汽車行駛於高速公路、快速公路或設站管制之道路，不遵
    使用限制、禁止、行車管制及管理事項之管制規則而有行車
    速度超過規定之最高速限或低於規定之最低速限之行為者，
    處汽車駕駛人新臺幣（下同）3,000 元以上6,000 元以下罰
    鍰，併計違規點數1 點，道路交通管理處罰條例第33條第1
    項第1 款、第63條第1 項第1 款分別定有明文。
三、異議人對於其於上揭時、地，因駕車行駛於快速公路上，經
    員警以其行駛超過規定最高速限為由，當場舉發並交付內政
    部警政署公路警察局公警局交字第Z00000 000號舉發通知單
    與異議人收受等情，固不否認，並有交通部公路總局臺中區
    監理所彰化監理站97年8 月13日中監彰字第0970018537號函
    檢附之前揭舉發違反道路交通管理事件通知單影本、裁決書
    正本、送達證書各1 紙附卷可稽，然矢口否認其有何駕車行
    駛超過規定最高速限之行為，並執前詞置辯。經查：
  (一)證人即舉發警員乙○○於本院訊問時具結證稱：其在臺76線
    東西向快速公路東向25公里處之避車彎執行勤務之際，因異
    議人所駕車輛超越另1 部車輛時，其警車上之雷達測速器發
    出聲響，並顯示測得異議人所駕之車輛時速為105 公里，已
    有違規超速，故其將異議人所駕駛車輛攔停，並提供雷達測
    速器之測得行車時速之數據給異議人觀看，而該雷達測速器
    均有檢驗合格且僅能鎖定超速車輛1 部，不會鎖定異議人所
    超車之該部車輛，然該雷達測速器並無照相功能，故無法提
    供超速照片（參見本院97年9 月17日訊問筆錄）等語。爰審
    酌證人乙○○對於異議人前開駕車違規情節記憶清楚，且員
    警所使用之雷達測速器每日均經檢驗功能正常，員警亦將雷
    達測速器所測得之數據交由異議人檢視，是員警所使用之雷
    達測速器應無出現測速錯誤之可能；況依道路交通管理之稽
    查、違規之紀錄，由交通勤務警察，或依法令執行交通稽查
    任務之人員執行之，道路交通管理處罰條例第7 條第1 項定
    有明文，證人乙○○既職司交通警察，為維持交通秩序，依
    法執行職務，立場應屬客觀公正，且證人乙○○與異議人並
    無恩怨，當明白作證具結後，應據實陳述之義務及如有偽證
    應受處罰之嚴重後果，亦無甘冒刑事訴追之危險，故意為上
    揭虛偽不實證述之必要，是證人乙○○上揭證言內容，應屬
    真實可信，此部分之事實，足可認定。
  (二)又按法院受理有關交通事件，準用刑事訴訟法之規定，道路
    交通管理處罰條例第89條雖有定有明文，惟「準用」並非完
    全適用所援引之法規，而是在性質相容範圍內，類推適用該
    法規。交通警員製單舉發違反道路交通管理處罰條例所列之
    違規事實，本質上為行政處分，是法院受理交通異議案件，
    乃是對於交通舉發行政處分審查是否違法，性質上應屬行政
    爭訟過程，要與普通法院審理刑事案件之基本原則有異。故
    刑事訴訟法就犯罪證據有關之規定中，例如「無罪推定」、
    「罪疑唯輕」及「嚴格證明」等證據法則，與屬行政秩序罰
    之交通違規裁罰本質不合之部分，自非在準用之列，先予指
    明。至交通警員製單舉發違反道路交通管理處罰條例所列之
    違規事實，本質上既為行政處分，係公務員基於職務上權力
    ，依法就特定之具體事件所為具公法上效果之單方行政行為
    ，基於公務員為公法上行為具有公信力之原則，該行政處分
    當可被推定為真正，其據以依法處分之事實認定亦為正確無
    誤。反之，若謂公務員之一切行政行為，均需預留充分之證
    據，以證明其所認定之事實為真，則國家行政勢必受到相當
    程度之阻礙，而且相關行政目的亦難以順利達成，故刑事訴
    訟法中就犯罪證據有關之規定，與屬於行政秩序罰之交通違
    規裁罰本旨不相符合之部分，自不在得以準用之列。從而，
    交通違規行政爭訟之舉證責任原理，非如刑事案件中，應超
    越任何合理懷疑始可為有罪判決者之嚴格證明程度，而係應
    與民事訴訟之舉證責任原理相類似，亦即基本上應就行政機
    關與人民所各自主張有利於己之事實，分配其應盡之舉證責
    任，而非逕予適用刑事訴訟法上之「無罪推定」原則，此觀
    諸行政訴訟法第136 條規定行政訴訟程序準用民事訴訟法第
    277 條舉證責任分配原則之立法意旨，即可明瞭。本件異議
    人上揭所指警方未有其他證據證明即違法取締，且其並未違
    規超速云云，然其並未提出任何對其有利之事證以供本院調
    查，且本院亦查無任何證據，足資證明值勤員警確有異議人
    所述違法取締之情事，是異議人上揭所辯，應屬卸責之詞，
    均不足採信。
四、綜上所述，本件原處分機關爰引首揭規定所為之處分，於法
    並無不合，異議人聲明異議為無理由，應予駁回。
據上論斷，應依道路交通案件處理法第19條，裁定如主文。
中    華    民    國    97    年    9     月    30    日
                  交通法庭        法  官  唐中興
以上正本證明與原本無異。
如不服本裁定，應於裁定送達後5日內向本院提出抗告狀 (須附
繕本 )。
中    華    民    國    97    年    10    月    3     日
                                  書記官  吳政


司法院資訊處製作；財團法人民間司法改革基金會備份。
